臺灣臺中地方法院民事判決　　　　　　100年度訴字第35號
原　　　告　林家雄
被　　　告　乙允有限公司
法定代理人　林景鐘
　　　　　　林金嬋
　　　　　　陳林熟
兼　上二人
訴訟代理人　林瓘昀
法定代理人　林筠臻
兼　上一人
訴訟代理人　林芯岑
上列當事人間請求確認股東關係不存在事件，本院於民國100年3
月3日言詞辯論終結，判決如下：
    主  文
確認原告與被告間之股東關係不存在。
訴訟費用由被告負擔。
    事實及理由
壹、程序方面：
    按解散之公司除因合併、分割或破產者外，應行清算。解散
    之公司於清算範圍內，視為尚未解散。公司經中央主管機關
    撤銷或廢止登記之公司，準用前開規定。又公司之清算人，
    在執行職務範圍內，為公司負責人；有限公司之清算，以全
    體股東為清算人，但公司法或章程另有規定或經股東決議，
    另選清算人者，不在此限。公司法第24條、第25條、第26條
    之1、第8條第2項、第113條準用第79條分別定有明文。經查
    被告乙允有限公司經主管機關經濟部於民國96年11月30日以
    經授中字第09635329430號函廢止登記，惟迄未向本院聲請
    呈報清算人，有經濟部中部辦公室100年1月14日經中三字第
    10031545880號書函及本院民事紀錄科查詢表在卷可稽，又
    乙允有限公司章程對於公司之清算人並未另有規定，亦經本
    院向經濟部中部辦公室函調被告公司章程核閱無訛。是以現
    今被告乙允公司之法定代理人，應為其全體股東。又被告乙
    允有限公司之股東，有原告、林景鐘、張金春、林金嬋、陳
    林熟、林瓘昀（原名林家君，99年5月17日改名）等6人，惟
    其中張金春業於94年8月8日死亡，有被告之公司變更登記卡
    及張金春之除戶戶籍謄本在卷可憑，故張金春之股東權利，
    應由其繼承人即原告、林瓘昀、林筠臻（原名林美嬌，99年
    5 月14日改名）、林芯岑（原名林湘婷，97年4月25日改名
    ）等4人繼承。因此，被告之法定代理人，應為原告、林景
    鐘、林金嬋、陳林熟、林瓘昀、林筠臻、林芯岑等7人。惟
    原告對被告所提起本件訴訟，即處於對立地位，自不宜由原
    告以清算人身分代表公司應訴，故應以其餘6人，為本件被
    告乙允有限公司之法定代理人，先予敘明。
貳、實體方面：
一、原告起訴主張：被告公司未經原告（67年11月23日生）同意
    ，擅將原告登記為被告公司股東，且其從未繳納過股款，亦
    未有承受其他股東出資額之情事，更從未出席股東會、未參
    與設立及經營，原告向經濟部調閱被告公司設立登記事項卡
    、公司章程、股東同意書，始發現原告被列為被告公司之股
    東，而其於股東同意書上之印文，非原告所為，當時其印章
    均在其父林景鐘處，且原告未曾同意林景鐘使用原告之印章
    。原告與被告間確無股東關係存在，爰提起本件確認之訴等
    語。並聲明：確認原告與被告間之股東關係不存在。
二、被告法定代理人林景鐘則以：89年間因被告公司原股東不願
    續任股東，伊找不到誰願擔任股東，才將原告列為被告公司
    股東，惟原告不知情，因原告當時印章係伊保管，原告並無
    出資，係伊逕行辦理等語。被告法定代理人林瓘昀、林芯岑
    亦均以：原告說的都是事實，我們也不清楚被告公司第8次
    股東同意書及出資情形等語。並聲明：原告之訴駁回。
三、按確認法律關係之訴，非原告有即受確認判決之法律上利益
    者，不得提起之，民事訴訟法第247條第1項前段定有明文。
    又所謂即受確認判決法律上利益，係指因法律關係之存否不
    明確，致原告在私法上之地位有受侵害之危險，而此項危險
    得以對於被告之確認判決除去之者而言（最高法院42年台上
    字第1031號判例意旨參照）。查本件原告主張被告公司未經
    原告同意，擅將原告登記為被告公司股東，且其等從未繳納
    過股款，亦未有承受其他股東出資額之情事，更從未出席股
    東會，有被告公司變更登記表在卷可稽，客觀上確足以使人
    認原告係被告公司之股東，而使兩造間股東法律關係是否存
    在不明確，原告須否履行股東義務（如：法定清算人）即處
    於不確定之狀態，其在私法上之地位即有受侵害之危險，而
    此項危險得以確認之訴予以除去，依上所述，原告提起本件
    確認之訴以排除此項危險，於法有據。
四、原告主張之前開事實，業據其提出被告公司登記事項卡、股
    東同意書、出資額登記等在卷可憑，復為被告所自認。又被
    告公司於87年2月12日第6次修訂章程時，原告尚未被列為股
    東，惟於89年12月20日第8次修訂章程中，除將原告列為股
    東外，並於股東同意書復記載原告出資額自50萬元增資後成
    為758,000元，其上並有原告之印文等，有經濟部中部辦公
    室100年1月14日經中三字第10031545880號函所附被告公司
    歷次登記資料在卷可憑，堪認原告係於被告公司89年6月15
    日第7次修訂章程時，在不知情且無實際出資之狀況下，由
    被告公司當時之負責人即其父林景鐘，逕列為被告公司之股
    東。且原告係67年11月23日生，斯時已成年，亦有其戶籍謄
    本在卷可憑，其父林景鐘逕將原告列為被告公司之股東，亦
    無使原告純獲法律上之利益可言。是以，原告與被告公司之
    間，並無股東關係存在；原告請求確認其與被告之股東關係
    不存在，為有理由，應予准許。
五、本件原告之訴為有理由，依民事訴訟法第78條，判決如主文
    。
中    華    民    國    100    年    3    月    17    日
                  民事第三庭    法  官  陳宗賢
以上正本係照原本作成。
如對本判決上訴，須於判決送達後20日內向本院提出上訴狀（須
附繕本）。
中    華    民    國    100    年    3    月    17    日
                                書記官